【裁判字號】    97,消債更,215
【裁判日期】    980107
【裁判案由】    聲請更生程序
【裁判全文】
臺灣嘉義地方法院民事裁定  97年度消債更字第215號
聲  請  人  戊○○
上列當事人聲請消費者債務清理事件，本院裁定如下：
    主  文
債務人戊○○（身分證統一編號：Ｚ000000000號）自民國九十八
年一月七日上午十時起開始更生程序。
命本院司法事務官進行本件更生程序。
    理  由
一、按債務人不能清償債務或有不能清償之虞者，得依本條例所
    定更生或清算程序，清理其債務，消費者債務清理條例（下
    稱本條例）第3條定有明文。再按債務人與金融機構協商成
    立者，不得聲請更生或清算。但因不可歸責於己之事由，致
    履行顯有重大困難者，不在此限；本條例施行前，債務人依
    金融主管機關協調成立之中華民國銀行公會會員辦理消費金
    融案件無擔保債務協商機制與金融機構成立之協商，準用前
    項之規定；債務人無擔保或無優先權之債務總額未逾新台幣
    1200萬元者，於法院裁定開始清算程序或宣告破產前，得向
    法院聲請更生；法院開始更生程序之裁定，應載明其年、月
    、日、時，並即時發生效力，本條例第151條第5、6項，第
    42條第1項及第45條第1項亦定有明文。
二、本件聲請人主張其有不能清償債務情事，於消費者債務清理
    條例施行前，曾依照中華民國銀行公會會員辦理消費金融案
    件無擔保債務協商機制，與台新國際商業銀行（下稱台新銀
    行）等金融機構成立協商，約定每月償還新台幣（下同）2
    萬5,045元，然聲請人因負擔生活必要費用支出，而無力負
    擔原先約定每月之協商金額，又聲請人無擔保或無優先權之
    債務總額未逾1,200萬元，復未經法院裁定開始清算程序或
    宣告破產，仍得聲請更生等語。
三、經查，(一)聲請人主張上揭其與台新銀行協商情形，及聲請人
    於97年5月10日毀諾乙節，有台新債協97法字第50124號函、
    協議書、無擔保債務還款計畫各1紙及債權人清冊1份在卷可
    憑，應堪認定。(二)聲請人95年度薪資為51萬0,597元，96年
    度薪資為49萬7,048元，平均每月4萬1,985元。聲請人之配
    偶己○○95年度薪資為20萬8,308元，96年度薪資為25萬3,
    763元，平均每月1萬9,253元，有稅務電子閘門財產所得調
    件明細表各2份在卷可稽，堪信為真實。(三)聲請人主張之每
    月必要支出為：水電費2,500元、子女扶養費1萬6,500元（
    甲○○6,500元、丙○○5,000元、乙○○5,000元）、電話
    費500元、兄丁○○扶養費5,000元、膳食費12,000元及生活
    費7,060元。經查，(1)水電費2,500元部分，聲請人提出97年
    6月6日電費委託金融機構代繳單據，其中記載5月份應繳金
    額為2,171元，台電公司97年1月17日收據，電費為909元，
    本院以單月、最高額計，認為電費應為1,086元；水費97年4
    月份為545元，97年6月為612元，本院以單月、最高額計，
    認為水費應為306元，合計為1,392元。本院審酌聲請人配偶
    亦有收入，大約為聲請人之二分之一，故水電費應由聲請人
    負擔三分之二，配偶負擔三分之一。從而，聲請人應負擔92
    8元。(2)子女扶養費1萬6,500元部分，聲請人主張子女甲○○每月課業輔導費3,040元，英語學習費4,560元，丙○○課
    業輔導費3,040元，但於97年7月止即不再輔導，故不應計入
    必要之撫養費。甲○○營養午餐每月500元，每學期學費為
    1,478元，每月為246元，丙○○營養午餐每月500元，每學
    期學費為1,024元，每月為171元，此有午餐費繳納、學費收
    據為證。甲○○、丙○○均就讀小學，每月零用錢應以1,00
    0元為宜。另乙○○出生未久，聲請人主張之撫育費用5000
    元應屬適當。故子女撫養費部分，總額應為8,417元。再者
    ，聲請人應負擔三分之二（配偶負擔三分之一），故聲請人
    應負擔5611元。(3)電話費500元部分，聲請人提出室內電話
    費收據為380元，本院認為電話為一般人生活所需，聲請人
    所列金額尚無浮誇情形，故連同手機費用500元准予列為必
    要支出。(4)兄丁○○扶養費5,000元部分，聲請人主張其兄
    丁○○患有心臟宿疾，現無工作，必須由其扶養，然本院函
    詢財團法人嘉義基督教醫院，覆稱：病患丁○○於96年9月5
    日接受心導管檢查，冠狀動脈有輕微阻塞，但無須氣球撐開
    手術，心室功能尚可。出院後繼續門診追蹤藥物治療，應可
    從事輕度勞務工作等語，又丁○○年55歲，正值壯年，故丁○○應尚有謀生能力，復參酌聲請人自陳：除丁○○外，尚
    有2位妹妹，1個理頭髮，1個在工廠等語，故聲請人應負擔
    部分，每月以1,000元為宜。(5)膳食費1萬2,000元部分，聲
    請人主張膳食費每日約4百元，本院認為聲請人為6口之家，
    扣除乙○○已計入5,000元之撫育費，丁○○應自行負擔膳
    食費，聲請人應負擔4人膳食費。又聲請人2名子女午餐在校
    食用，每月僅8天週末在家吃午餐，每餐以50元計算，膳食
    費應為1萬5,800元（計算式：4,500＋4,500＋8×150×2＋
    22 ×100×2＝15,800）。聲請人與配偶共同負擔，聲請人
    應負擔三分之二，故為1萬0,533元。(6)生活費7,060元部分
    ，聲請人未陳明用途，本院就其所提出之相關發票計算，其
    中油費3,988元，雜支3,072元，合計為7,060元。然油費部
    分，聲請人未陳明起迄點及里程數，聲請人於本院詢問時表
    示每月近2,000元，故油費應認定為2,000元；雜支部分，聲
    請人所提出之發票，有香菸、飲料及報章刊物之費用，本院
    認為應該扣除，故以2,000元為宜。此部分之費用為4,000元
    ，聲請人應負擔三分之二，故為2,667。(7)保險費之支出，
    不能認為是生活必要之支出，反而是保單之價值（含終止契
    約後所得領取之解約金等）應為要保人之財產。若聲請人確
    有依其薪資收入不能清償債務之情事，亦應終止保險契約，
    領取解約金，以為支付。從而，應認聲請人每月必要支出金
    額為2萬1,239元（計算式：928+5,611+500＋1,000＋10,533
    ＋2,667＝21,239）。
四、聲請人之每月收入4萬1,985元，扣除每月必要支出2萬1,239
    元，僅餘2萬0,746元，顯然無法負擔每月應償還金額2萬5,0
    45元。是債務人主張其有不可歸責於己之事由，致履行前揭
    協商之清償方案顯有重大困難乙節，應可相信。此外，本件
    又查無聲請人有本條例第6條第3項、第8條或第46條各款所
    定駁回更生聲請之事由存在，則聲請人聲請更生，與法尚無
    不符，應予准許，並依本條例第16條第1項之規定命司法事
    務官進行本件更生程序。爰裁定如主文。
中    華    民    國     98     年    1    月    7    日
              民事第一庭    法      官  張鶴齡
上為正本係照原本作成。
本件不得抗告。
本裁定已於98年1月7日10時公告。
中    華    民    國     98     年    1    月    7    日
                            書  記  官  馮澤文


司法院資訊處製作；財團法人民間司法改革基金會備份。
